臺灣高雄地方法院刑事裁定　　　　　　　　　　　　　九十二年度自字第三三四號
　　自　訴　人　乙○○
　　自訴代理人　黃振銘律師
　　被　　　告　丙○○　男　五.
　　被　　　告　甲○○　男　二.
右列被告因詐欺案件，經自訴人提起自訴，被告提起反訴，本院裁定如左：
    主  文
自訴駁回。
    理  由
一、自訴意旨略以：被告甲○○係祥箖實業有限公司（下稱祥箖公司）負責人，明知
    祥箖公司與被告丙○○間並無實際交易行為，竟基於意圖為自己不法所有之詐欺
    之不確定故意，由被告甲○○提供祥箖公司為發票人、票號ＡＹ一二九七四七號
    、付款人為臺灣銀行土地銀行民權分行之空白支票給被告丙○○，被告丙○○基
    於意圖為自己不法所有之犯意，明知前揭支票不能兌付，仍填載「民國九十二年
    七月十日」為發票日，金額為「壹佰陸拾萬元」，向自訴人乙○○佯稱前揭支
    票係其收來之有實質交易之客票，持以向自訴人購買高雄觀音山金寶塔位（靈骨
    塔）共三百個。詎前揭支票屆期經提示不獲支付，自訴人百般催促被告丙○○付
    款，被告丙○○均虛以委蛇，避不見面，向付款銀行查詢，始知本件支票係俗稱
    之「芭樂票」，自訴人始知受騙，因認被告二人涉有刑法第三百三十九條第一項
    之詐欺取財罪云云。
二、按法院或受命法官，得於第一次審判期日前，訊問自訴人、被告及蒐集或調查證
    據，訊問及調查結果，如認為案件有刑事訴訟法第二百五十二條至第二百五十四
    條之情形者，得以裁定駁回自訴，同法第三百二十六條第一項、第三項定有明文
    。又犯罪事實應依證據認定之，無證據不得認定犯罪事實，同法第一百五十四條
    第二項亦定有明文。再按刑法詐欺罪之成立，以行為人意圖為自己或第三人不法
    所有，以詐術使人將本人或第三人之物交付或得財產上不法利益為要件，亦有最
    高法院四十六年台上字第二六０號判例可資參照。
三、經查，自訴人雖於自訴狀中指訴被告二人有右述詐欺事實，並提出支票、退票理
    由單各一紙為證。然訊據被告丙○○、甲○○均堅決否認有何詐欺取財之犯行，
    被告甲○○辯稱：伊不認識被告丙○○及自訴人乙○○，伊並不知道被告丙○○
    向自訴人購買靈骨塔之事，且於九十二年七月時，伊已不是祥箖公司之負責人，
    支票上印章雖是伊的，但不是伊蓋印的，伊未交付前揭支票給被告丙○○等語；
    被告丙○○則辯稱：伊是跟案外人劉俊雄買靈骨塔，劉俊雄是借乙○○的名義登
    記的，前揭支票是畢文光欠伊錢拿給伊的，伊不認識被告甲○○，伊買靈骨塔時
    ，約定價金三百多萬元，伊有先支付劉俊雄約現金二百萬元，並簽定合約書，約
    定餘款以分期付款方式給付，靈骨塔之使用權已移轉登記給伊所指定之人，前揭
    支票跳票後，透過案外人李宏宗協調，伊於九十二年十月起即以分期付款方式，
    償還劉文雄及自訴人價金，目前當欠三、四十萬元未清償，伊並沒有詐欺自訴人
    之意思等語。而自訴代理人黃振銘律師於本院準備程序時陳稱：本件靈骨塔位確
    實是自訴人與案外人劉俊雄合夥，但是以自訴人之名義登記，當時係由案外人劉
    俊雄負責與被告丙○○洽談購買事宜，後來經查明後被告丙○○確有清償部分款
    項，目前被告丙○○尚欠四十萬元等語（見本院九十四年二月二十二日調查筆錄
    ）核與前揭被告丙○○所述相符。又自訴代理人黃振銘律師於本院準備程序時陳
    稱：因當時找不到被告，且被告二人於前幾次開庭均未到庭，被告丙○○確有償
    還款項之情事，並出面處理，自訴人現在不再懷疑有受騙的感覺，認本案應屬民
    事上的糾紛等語（見本院九十四年二月二十二日準備程序筆錄）。參以被告二人
    互不認識，且系爭支票是否為被告甲○○所開立，即有疑義，又倘被告二人當初
    如有意圖為自己不法所有之意圖，自可詐騙自訴人所有之靈骨塔位，而拒付價金
    ，被告丙○○焉何需於購買時（約定總價金為三百多萬元）即已先交付二百萬元
    價金給自訴人與案外人劉俊雄，並於前揭支票於九十二年七月十日因存款不足而
    遭退票後，於九十二年十月起即以分期給付方式償還部分款項等情，亦無證據證
    明被告二人不知前揭支票會因存款不足而退票之情事，則被告二人主觀上並無為
    自己不法所有之意圖甚明。從而，被告二人所為與詐欺取財罪之犯罪構成要件不
    相符合，縱前揭支票未能如期兌現為實，亦僅係單純民事上債務不履行之問題，
    自訴人得另循民事途徑解決。此外，自訴人復無其他證據足資證明被告二人有詐
    欺之犯行，自訴意旨所指被告等涉嫌詐欺得利罪嫌顯有不足，依刑事訴訟法第三
    百二十六條第三項準用同法第二百五十二條第十款之規定，自應裁定駁回自訴。
據上論斷，應依刑事訴訟法第三百二十六條第三項、第二百五十二條第十款，裁定如
主文。
中      華      民      國    九十四    年      二      月    二十五    日
                                臺灣高雄地方法院刑事第十三庭
                                  審判長法  官  何秀燕
                                        法  官  楊智守
                                        法  官　陳月雯
右正本證明與原本無異。
如不服本裁定，應於裁定送達後五日內，向本院提出抗告狀。
                                        書記官  林佳蓉
中      華      民      國    九十四    年      二      月    二十五    日
